---
title: "Analiza plač po regijah"
author: "Gregor Ovsenjak"
output:
  pdf_document:
    includes:
      in_header: ../lib/styles.sty
    latex_engine: xelatex
---

```{r setup, echo=FALSE, results='hide', message=FALSE, warning=FALSE}
knitr::opts_chunk$set(echo=FALSE, message=FALSE, warning=FALSE)

# Uvoz vseh potrebnih knjižnic
source("../lib/libraries.r", encoding="UTF-8")
```

```{r rstudio, results='asis'}
# Izris povezave do RStudia na Binderju
source("../lib/rstudio.r", encoding="UTF-8")
```

# Izbira teme

Za vzorec bomo prikazali nekaj podatkov o slovenskih občinah.

***

# Obdelava, uvoz in čiščenje podatkov

```{r uvoz}
source("../uvoz/uvoz.r", encoding="UTF-8")
```

Uvozili smo podatke o občinah v obliki CSV s statističnega urada ter v obliki HTML
z Wikipedije. Podatke imamo v dveh razpredelnicah v obliki *tidy data*.

1. `druzine` - podatki o družinah za vsako občino
  - `obcina` - spremenljivka: ime občine (neurejen faktor),
  - `velikost.druzine` - spremenljivka: število otrok v družini (število: 1, 2, 3 ali 4, kjer zadnja vrednost pomeni 4 ali več),
  - `stevilo.druzin` - meritev: število družin z ustreznim številom otrok v ustrezni občini (število).

2. `obcine` - podatki o občinah
  - `obcina` - spremenljivka: ime občine (neurejen faktor),
  - `povrsina` - meritev: površina občine v km$^2$ (število),
  - `prebivalci` - meritev: prebivalstvo občine (število),
  - `gostota` - meritev: število prebivalcev na km$^2$ (število),
  - `naselja` - meritev: število naselij v občini (število),
  - `ustanovitev` - meritev: leto ustanovitve občine (število),
  - `pokrajina` - meritev: pokrajina, ki ji občina pripada (neurejen faktor),
  - `regija` - meritev: regija, ki ji občina pripada (neurejen faktor),
  - `odcepitev` - meritev: podatki o občinah, od katerih se je občina odcepila (besedilo).

**Opomba**: da bi razpredelnica `obcine` res bila v obliki *tidy data*, bi morali odstraniti stolpec `gostota` (saj je izpeljan iz stolpcev `povrsina` in `prebivalci`), podatke o pokrajinah pa bi morali premakniti v drugo razpredelnico, saj nekatere občine pripadajo dvema pokrajinama. Podobno bi morali narediti tudi s stolpcem `odcepitev`.

Spodnji graf prikazuje porazdelitev števila naselij v občinah.

***
# Analiza in vizualizacija podatkov

```{r vizualizacija}
source("../vizualizacija/vizualizacija.r", encoding="UTF-8")


delez.zaposlenih.v.sektorjih.po.placah(place_po_sektorju,placa=2000) 

```

***





