---
title: "Analiza plač po regijah"
author: "Gregor Ovsenjak"
output:
  pdf_document:
    number_sections: true
    includes:
      in_header: ../lib/styles.sty
    latex_engine: xelatex
header-includes: 
- \usepackage{graphicx}
- \usepackage{float}
---

```{r setup, echo=FALSE, results='hide', message=FALSE, warning=FALSE}
knitr::opts_chunk$set(echo=FALSE, message=FALSE, warning=FALSE,fig.pos='H')

# Uvoz vseh potrebnih knjižnic
source("../lib/libraries.r", encoding="UTF-8")
```

```{r rstudio, results='asis'}
# Izris povezave do RStudia na Binderju
source("../lib/rstudio.r", encoding="UTF-8")
```

# Izbira teme

Analizirali bomo povprečno plačo v Sloveniji glede na več različnih parametrov
ter poskušali ugotoviti vzorce v podatkih za kasnejšo pdorobnejšo analizo. Za 
boljše razumevanje ter lažjo predstavo se najprej lotimo vizualizacije podatkov.
Te pridobimo na spletni strani statističnega urada Slovenije 
[SURS](https://www.stat.si/statweb) v obliki `csv` in `Excel` datotek.

***

# Obdelava, uvoz in čiščenje podatkov

```{r uvoz}
source("../uvoz/uvoz.r", encoding="UTF-8")
```

Uvozili smo podatke o povprečnih plačah glede na statistično regijo,
sektorju dela ter dejavnosti.  Podatke imamo v treh razpredelnicah v obliki
*tidy data*.


    
1. `Povprečne plače po statističnih regijah`

  * `Statistična regija` - statistične regije v Sloveniji
  * `Starost` - podatek: starostne skupine v letih (15-64, 15-24, 25-34, 35-44, 45-54, 55-64) 
  * `Leto` - podatek: Leto meritve plače,
  * `Moški` - meritev: Bruto povprečna plača za moške v evrih,
  * `Ženske`- meritev: Bruto povprečna plača za ženske v evrih



2. `Povprečne plače po sektorju`
  * `Sektor` - podatek: sektor dela v državi (Zasebni, javni sektor- sektor država, Javni sektor - javne družbe ),
  * `Izobrazba` - podatek: dosežena izobrazba (Osnovnošolska ali manj, Srednješolska, Visokošolska),
  * `Spol` - podatek: spol,
  * `Leto` - podatek: Leto meritve,
  * `Povprečna plača` - meritev: Bruto povprečna plača v evrih,


***
# Analiza in vizualizacija podatkov


## Vizualizacija plač po regijah
Najprej se lotimo izrisa gibanja plač po letih za vsako statistično regijo, kar je prikazano na spodnjih slikah.
Po analizi slik lahko hitro opazimo naslednje trende:

  * razliko v plačah med spoloma (moški-modra, ženske-rdeča),
  
  * višanje plač skozi leta,
  
  * s prehajanjem v višje starostne skupine pričakujemo tudi večje plače posameznikov,
  
  * največje plače so v Osrednjoslovenski, najmanjše pa v Pomurski regiji.

```{r vizualizacija, fig.height=2.5,fig.width=6, fig.align='left'}

source("../vizualizacija/vizualizacija.r", encoding="UTF-8")

narisi.place.po.regijah(place_po_regijah)


```
\pagebreak
Sedaj si poglejmo bolj strnjen graf, na katerem lažje primerjamo razliko v plačah po
regijah. Spet lahko pridemo do podobnih zaključkov kot smo jih videli na prejšnjih slikah, kjer najbolj izstopata 
Osrednjoslovenska ter Pomurska regija po povprečju plač. Mediani obeh regij krepko štrlita izven povprečja ostalih regij, ki se gibljejo okrog 1600 evrov.
```{r regija, fig.height=4,fig.width=6, fig.align='left'}


box.plot.po.regijah(place_po_regijah)

```

## Vizualizacija plač po sektorju dela

Razpredelnica `Povprečnih plače po sektorju`, vsebuje stolpec o izobrazbi, ki bi nam lahko dal 
zanimiv vpogled o razliki plač med različnimi sloji izobrazb. Pričakujemo višanje plač z večjo izobrazbo posameznikov. Pa si poglejmo naslednji graf,

```{r izobrazba, fig.height=3,fig.width=5, fig.align='left'}


placa_po_izobrazbi(place_po_sektorju)

```

kjer lahko sklepamo po že omenjenih rezultatih. Splača se doseči visokošolsko izobrazbo, kajti le ta pomeni tudi
višjo plačo. Opazimo pa tudi zanimivo dejstvo, da se razpon plač pri visokošolski izobrazbi ne prekriva z 
razponom plač ostalih izobrazb. To v razpredelnici nakazuje, da vse plače večje od 2000 evrov pomenijo tudi  doseženo 
visokošolsko izobrazbo. To dejstvo bomo izkoristili pri naslednjem vpogledu v razpredelnico, kjer bomo izluščili samo osebe z 
visokošolsko izobrazbo ter izrisali delež zaposlenih le teh v posameznih sektorjih.


```{r delez, fig.height=4,fig.width=7.2, fig.align='center'}


delez.zaposlenih.v.sektorjih.po.placah(place_po_sektorju)

```


```{r dejavnost}

placa_po_dejavnosti(place_po_dejavnosti)

```



```{r map,fig.height=8,fig.width=14, fig.align='right'}
placa_po_dejavnosti(place_po_dejavnosti)
```

***





