---
title: "Analiza plač po regijah"
author: "Gregor Ovsenjak"
output:
  pdf_document:
    number_sections: true
    includes:
      in_header: ../lib/styles.sty
    latex_engine: xelatex
header-includes: 
- \usepackage{graphicx}
- \usepackage{float}
---

```{r setup, echo=FALSE, results='hide', message=FALSE, warning=FALSE}
knitr::opts_chunk$set(echo=FALSE, message=FALSE, warning=FALSE,fig.pos='H')

# Uvoz vseh potrebnih knjižnic
source("../lib/libraries.r", encoding="UTF-8")
```

```{r rstudio, results='asis'}
# Izris povezave do RStudia na Binderju
source("../lib/rstudio.r", encoding="UTF-8")
```

# Izbira teme

Analizirali bomo povprečno plačo v Sloveniji glede na več različnih parametrov
ter poskušali ugotoviti vzorce v podatkih za kasnejšo pdorobnejšo analizo. Za 
boljše razumevanje ter lažjo predstavo se najprej lotimo vizualizacije podatkov.
Te pridobimo na spletni strani statističnega urada Slovenije ([SURS]
(https://www.stat.si/statweb)) v obliki `csv` in `Excel` datotek.

***

# Obdelava, uvoz in čiščenje podatkov

```{r uvoz}
source("../uvoz/uvoz.r", encoding="UTF-8")
```

Uvozili smo podatke o povprečnih plačah glede na statistično regijo,
sektorju dela ter dejavnosti.  Podatke imamo v treh razpredelnicah v obliki
*tidy data*.


    
1. `Povprečne plače po statističnih regijah`

  * `Statistična regija` - statistične regije v Sloveniji
  * `Starost` - podatek: starostne skupine v letih (15-64, 15-24, 25-34, 35-44, 45-54, 55-64) 
  * `Leto` - podatek: Leto meritve plače,
  * `Moški` - meritev: Bruto povprečna plača za moške v evrih,
  * `Ženske`- meritev: Bruto povprečna plača za ženske v evrih



2. `Povprečne plače po sektorju`
  * `Sektor` - podatek: sektor dela v državi (Zasebni, javni sektor- sektor država, Javni sektor - javne družbe ),
  * `Izobrazba` - podatek: dosežena izobrazba (Osnovnošolska ali manj, Srednješolska, Visokošolska),
  * `Spol` - podatek: spol,
  * `Leto` - podatek: Leto meritve,
  * `Povprečna plača` - meritev: Bruto povprečna plača v evrih,


***
# Analiza in vizualizacija podatkov


## Vizualizacija plač po regijah
Najprej se lotimo izrisa gibanja plač po letih za vsako statistično regijo, kar je prikazano na spodnjih slikah.
Po analizi slik lahko hitro opazimo naslednje trende:

  * razliko v plačah med spoloma (moški-modra, ženske-rdeča),
  
  * višanje plač skozi leta,
  
  * s prehajanjem v višje starostne skupine pričakujemo tudi večje plače posameznikov,
  
  * največje plače so v Osrednjoslovenski najmanjše pa v Pomurski regiji.

```{r vizualizacija, fig.height=2.5,fig.width=6, fig.align='left'}

source("../vizualizacija/vizualizacija.r", encoding="UTF-8")

narisi.place.po.regijah(place_po_regijah)


```

***





